【裁判字號】    98,上訴,2105
【裁判日期】    981123
【裁判案由】    違反槍砲彈藥刀械管制條例等
【裁判全文】
臺灣高等法院臺中分院刑事判決        98年度上訴字第2105號
上  訴  人
即  被  告  戊○○
選任辯護人  徐正安律師
上列上訴人因違反槍砲彈藥刀械管制條例等案件，不服臺灣苗栗
地方法院97年度訴字第328號中華民國98年7月30日第一審判決（
起訴案號：臺灣苗栗地方法院檢察署96年度偵字第3883號），提
起上訴，本院判決如下：
    主    文
上訴駁回。
    犯罪事實
一、戊○○明知可發射子彈具有殺傷力之改造槍枝及具有殺傷力
    之子彈，係槍砲彈藥刀械管制條例所列管之槍彈，未經許可
    不得非法持有；於民國96年8月4日前之不詳時間，在不詳地
    點，取得由仿BERETTA廠84型半自動手槍製造之槍枝換裝土
    造金屬槍管而成、可發射子彈具有殺傷力之改造手槍1枝（
    含彈匣1個，槍枝管制編號：0000000000號），以及具有殺
    傷力、直徑9mm之子彈1顆，自斯時起，未經許可而持有上開
    槍枝、子彈。嗣於96年8月4日凌晨，因戊○○之友人鍾汶憲
    邀約戊○○等多人，分乘數輛小客車至苗栗縣（下略）苗栗
    市新東大橋一帶，協助鍾汶憲之友人邱顯章與人談判，為助
    長己方聲勢，戊○○隨身攜帶上開槍、彈前往，惟抵達現場
    之際，戊○○所持槍枝不慎走火，子彈擊中乘坐己方左側另
    部小客車、正欲下車之丙○○，致丙○○受有左胸槍傷併左
    上肺葉撕裂傷、大量氣血胸之傷害（戊○○涉嫌過失傷害部
    分，業據撤回告訴，經原審判決不受理確定）。發生上揭槍
    擊案件後，戊○○即將上開改造手槍攜至三義鄉其友人綽號
    「阿文」（即乙○○，未據起訴）住處藏放。案經警方調查
    懷疑係鍾汶憲一方人馬所為，乃商請公館鄉民代表會主席彭
    光明出面協調，勸說行為人攜槍自首。彭光明與鍾汶憲聯繫
    後，鍾汶憲明知該槍擊案並非邱顯章所為，然因認事件係因
    邱顯章而起、不應由戊○○受罰，竟意圖使戊○○隱避，乃
    教唆邱顯章出面頂替戊○○。邱顯章同意後，戊○○即先於
    96年8月6日下午1、2時許與其叔賴書生駕車前往三義鄉「乙
    ○○」住處取回其所寄藏、以紙袋盛裝之改造手槍後，放置
    在彭光明服務處附近之公館鄉玉谷村「向陽大地」社區前廣
    場，由邱顯章取得後，邱顯章即於同日18時許由鍾汶憲駕車
    載往苗栗縣警察局苗栗分局，將上開改造手槍交予警方並冒
    稱係其持槍誤擊，而頂替戊○○持有改造手槍、子彈及過失
    傷害之犯罪行為。嗣邱顯章遭羈押期間，於96年8月17日主
    動向警供承上情，經檢察官指揮警方循線查獲戊○○及鍾汶
    憲（鍾汶憲犯教唆項替罪及邱顯章犯項替罪部分，均經原審
    判刑確定）。
二、案經丙○○及其法定代理人丁○○訴由苗栗縣警察局苗栗分
    局報告臺灣苗栗地方法院檢察署檢察官偵查起訴。
    理    由
一、證據能力部分：
(一)證人謝仁傑、吳旺朋於警詢時所為供述（第3883號偵卷一第
    137-140、146-148頁），以及證人賴書生於96年12月6日接
    受測謊鑑定「測後會談」時向測謊員所為供述（第3883號偵
    卷二第11、16頁），均屬被告戊○○以外之人於審判外之言
    詞陳述，經被告戊○○之辯護人爭執其證據能力（原審卷一
    第89頁），且查無其他法律規定例外得為證據之情形，依刑
    事訴訟法第159條第1項，不得作為證據。
(二)按刑事訴訟法第158條之3規定：「證人、鑑定人依法應具結
    而未具結者，其證言或鑑定意見，不得作為證據。」所謂「
    依法應具結而未具結者」，係指檢察官或法官依刑事訴訟法
    第175條之規定，以證人身分傳喚被告以外之人（證人、告
    發人、告訴人、被害人、共犯或共同被告）到庭作證，或雖
    非以證人身分傳喚到庭，而於訊問調查過程中，轉換為證人
    身分為調查時，此時其供述之身分為證人，則檢察官、法官
    自應依本法第186條有關具結之規定，命證人供前或供後具
    結，其陳述始符合第158條之3之規定，而有證據能力。若檢
    察官或法官非以證人身分傳喚而以告發人、告訴人、被害人
    或共犯、共同被告身分傳喚到庭為訊問時，其身分既非證人
    ，即與「依法應具結」之要件不合，縱未命其具結，純屬檢
    察官或法官調查證據職權之適法行使，當無違法可言。而前
    揭不論係本案或他案在檢察官面前作成未經具結之陳述筆錄
    ，係屬被告以外之人於偵查中向檢察官所為之陳述，本質上
    屬於傳聞證據，基於保障被告在憲法上之基本訴訟權，除該
    被告以外之人死亡、身心障礙致記憶喪失或無法陳述、滯留
    國外或所在不明而無法傳喚或傳喚不到、或到庭後拒絕陳述
    等情形外，如已經法院傳喚到庭具結而為陳述，並經被告之
    反對詰問，前揭非以證人身分而在檢察官面前未經具結之陳
    述筆錄，除顯有不可信之情況者外，依刑事訴訟法第159條
    之1第2項，仍非不得為證據。不能因陳述人未經具結，即一
    律適用本法第158條之3之規定，排除其證據能力（最高法院
    96年度台上字第3527號、97年度台上字第1373、2175號等判
    決意旨參照）。查賴書生於97年1月4日偵查中所為供述（第
    4221號卷第70-71頁），係經檢察官告知刑事訴訟法第95條
    所列事項後，以槍砲、偽證案件犯罪嫌疑人之身分作成，賴
    書生陳述時之身分既非證人，即與「依法應具結」之要件不
    合，檢察官未命其具結，本無違法可言，前揭在檢察官面前
    作成、未經具結之陳述，並非刑事訴訟法第158條之3所規範
    「不得作為證據之證言」，其性質應屬被告戊○○以外之人
    於偵查中向檢察官所為之陳述。而此一傳聞證據，因賴書生
    於審理中經原審法院以證人身分傳喚到庭時，已依刑事訴訟
    法第180條第1項第1款（賴書生為被告戊○○三親等之旁系
    血親）拒絕證言，客觀上無法由被告戊○○或其辯護人行反
    對詰問；又賴書生未曾主張其陳述係出於任何不正方法或非
    出於自由意志，觀諸筆錄之記載，該部分訊問過程復無違背
    法定程序之處，自難認其供述有何顯不可信之情況。揆諸首
    揭說明，前揭賴書生非以證人身分而在檢察官面前未經具結
    之陳述，仍有刑事訴訟法第159條之1第2項傳聞例外規定之
    適用，亦得為證據。
(三)內政部警政署刑事警察局96年10月11日刑鑑字第0960127633
    號槍彈鑑定書、96年9月12日刑鑑字第0960127634號槍彈鑑
    定書（第3883號偵卷一第274-276頁；原審卷一第47-49頁）
    ，均屬刑事訴訟法第206條之鑑定報告，依同法第159條第1
    項之除外規定（參照該條立法理由），得為證據。
(四)內政部警政署刑事警察局96年12月18日刑鑑字第0960190390
    號鑑定書（第3883號偵卷二第11頁），係該局受檢察官囑託
    對被告戊○○、邱顯章及證人賴書生實施測謊鑑定後所出具
    之書面報告。查前述測謊鑑定係經受測人同意配合，已告知
    得拒絕受測，以減輕受測人不必要之壓力，測謊員陳逸明巡
    官具有良好之專業訓練與相當之經驗，測謊儀器（廠牌型號
    ：Lafayette Lx-4000）品質良好且運作正常，受測人身心
    及意識狀態均正常，測謊環境良好，無不當之外力干擾（第
    3883號偵卷二第12-14頁測謊鑑定資料表、第26-28頁測謊儀
    器測試具結書、第29頁測謊鑑定人資歷表參照），形式上符
    合測謊基本程式要件；所測試之問題（詳見第3883號偵卷二
    第15-19頁）及其方法（熟悉測試法、區域比對法）亦具專
    業可靠性；前揭鑑定書所附測謊鑑定資料表、測謊鑑定說明
    書、測謊圖譜、測謊圖譜分析量化表（第3883號偵卷二第12
    -25、30-62頁）復已載明鑑定之經過及其結果，核與法定記
    載要件相符，則前揭鑑定書自屬刑事訴訟法第206條之鑑定
    報告（最高法院98年度台上字第2345號判決意旨參照），依
    同法第159條第1項之除外規定，得為證據。
(五)卷內其餘被告戊○○以外之人於審判外之言詞或書面陳述，
    未據檢察官、被告或其辯護人於言詞辯論終結前聲明異議，
    依刑事訴訟法第159條之5第2項規定，應視為已經當事人同
    意作為證據，並經法院審酌作成時之情況，認為適當，依前
    揭第159條條第1項規定，均得為證據。
(六)扣案之改造手槍1枝、彈頭1個，均係以物件之存在及其呈現
    之狀態為證據資料，性質上屬物證而非供述證據，既無證據
    證明係實施刑事訴訟程序之公務員因違背法定程序而取得，
    且與本案待證事實具有自然之關聯性，亦得為證據。
二、訊據上訴人即被告（下稱被告）戊○○固坦承於98年8月4日
    凌晨應鍾汶憲邀約前往新東大橋一帶，協助邱顯章與人談判
    ，當日其與丙○○乘坐不同車輛，及於96年8月6日下午前往
    苗栗縣三義鄉友人「阿文」住處取得扣案槍枝後置放在三義
    鄉代表會主席彭光明服務處附近廣場，由邱顯章取交警方扣
    案之事實不諱，惟矢口否認有何非法持有槍枝、子彈犯行，
    辯稱：伊於案發是日應鍾汶憲之邀前往為邱顯章助陣時，並
    未攜持槍彈，伊與邱顯章不熟，並無帶槍必要，當時伊駕車
    跟在鍾汶憲車輛之後，為第2部車，伊下車時即聽到另部車
    輛之丙○○遭槍擊傷，不知係何人所為，案發後警察逼鍾汶
    憲及伊交人跟槍，因事情係由伊跟鍾汶憲帶頭的，乃由鍾汶
    憲找人，由伊找槍，伊才經由友人乙○○聯繫以3萬元價錢
    向1名綽號小呂之男子購買槍枝，取得後即將該紙袋盛裝之
    槍枝放在代表會主席服務處附近，由邱顯章取交警方，伊於
    96年8月6日下午始取得該槍枝，取得時間短暫，且取得槍枝
    之目的係為交予警方，並不具非法持有之故意云云。經查：
(一)共同被告鍾汶憲於上揭時地教唆邱顯章頂替及共同被告邱顯
    章出面頂替乙情，業據共同被告邱顯章於警詢、偵訊、審理
    中及共同被告鍾汶憲於原審審理時坦承不諱（第3883號偵卷
    一第154-159、167-168、175-176、195-196頁；原審卷一第
    38、54、74頁；原審卷二第118-119頁、121-122頁），核與
    證人邱盛琳、江昌紋、賴書生、彭光明於偵查或審理中供述
    之情節大致吻合（第3883號偵卷一第173-177、191、247、2
    55頁；第4221號偵卷第70-71頁；原審卷二第32-34、41-43
    、112-113頁），並有苗栗縣警察局苗栗分局扣押筆錄、扣
    押物品目錄表、扣押物品收據、內政部警政署刑事警察局96
    年10月11日刑鑑字第0960127633號槍彈鑑定書、96年12月18
    日刑鑑字第0960190390號鑑定書附卷可稽（第3883號偵卷一
    第13-28、123-125、274-276頁；第3883號偵卷二第11頁）
    ，以及改造手槍1枝扣案可資佐證，足認共同被告邱顯章、
    鍾汶憲之自白與事實相符；且此部分共同被告鍾汶憲所犯教
    唆頂替罪及共同被告邱顯章所犯頂替罪，亦經原審判刑確定
    在案。
(二)被告戊○○於原審否認扣案槍枝係其由乙○○處取交邱顯章
    ，辯稱：伊係因鍾汶憲要求為邱顯章籌措交保金與律師費用
    ，才前往「阿文」住處借款，返回彭光明服務處時，已有一
    以塑膠袋盛裝之物品置於泡茶桌下，伊與鍾汶憲告知可提供
    3萬元後，即行離去，未交付扣案槍枝與邱顯章云云。然經
    邱顯章持往苗栗縣警察局苗栗分局、交與警方扣案之改造手
    槍1枝，於其取得前，係以一紙袋盛裝，放置在公館鄉玉谷
    村「向陽大地」社區前廣場地上之事實，業據證人邱顯章於
    偵查中及原審審理時結證明確（第3883號偵卷一第167-16 8
    、175-176頁；第3383號偵卷二第11-13、15頁），此與證人
    邱盛琳於偵查、審理中所證：當天伊接獲邱顯章通知，抵達
    「向陽大地」社區前廣場時，看見1袋以油紙袋包著的物品
    放在地上，事後邱顯章就是提著那包油紙袋去自首；以及證
    人鍾汶憲於審理中所證：當天伊在「向陽大地」社區前廣場
    ，有看到邱顯章手上提著1個塑膠袋等情相符（第3883號偵
    卷一第176頁；原審卷二第26-29、34、65頁）。而有關上開
    紙袋之來源，證人賴書生於偵查中已清楚供證：「我的確有
    載戊○○去三義找阿文，並從阿文那邊拿槍，後來又一起去
    向陽大地，把槍交給邱顯章」、「是戊○○要我開車載他去
    」、「（當時槍是用什麼包裝？）我只看到1個紙袋」、「
    （為何你事後知道紙袋裡面是槍？）是事後邱顯章去投案之
    後，我才知道是槍」、「（是紙袋包的，還是油紙袋包的？
    ）就是用1個塑膠袋包著，裡面黑黑小小的，形狀像是1個長
    條狀」、「（去三義找阿文後來又去向陽大地是同一天？）
    是。去三義後就直接去向陽大地，到向陽大地大概下午1、2
    點」、「（那天是幾點到阿文家？）應該是下午了，大概1
    點多」等語（第4221號偵卷第70-71頁）。衡酌證人賴書生
    與被告戊○○為叔姪關係，無事證足認彼二人間有何怨隙糾
    紛，本於親屬情誼，其當難免隱諱不利被告戊○○之事實、
    迴護被告戊○○之動機，斷無虛構不利被告戊○○之事實、
    故意陷被告戊○○於罪之理由，且關於其前揭偵查中所供，
    係在甫經測謊鑑定結果，就關鍵問題呈不實反應（第3883號
    偵卷二第16頁），心防已遭突破之狀態下所為，當時仍故為
    虛偽供述之可能性甚低，又其所述情節與證人邱顯章、邱盛
    琳、鍾汶憲等人所述並無明顯矛盾或不能連貫之情形，應認
    證人賴書生前揭供述內容大抵貼近事實，而堪予採信，被告
    戊○○於原審辯稱前往「阿文」住處僅在替邱顯章籌措交保
    金與律師費用乙節，並非可信（即便兼有此一目的，亦顯示
    邱顯章所頂替之犯人為被告戊○○，否則其不須為無私誼之
    邱顯章個人之事如此熱心奔波）。則證人邱顯章出面「自首
    」（實為頂替）時持交警方扣案之改造手槍，確係被告戊○
    ○所提供，甫由被告戊○○於當日下午自三義鄉其友人「阿
    文」住處取得，並攜至「向陽大地」社區前廣場，應堪認定
    ，被告戊○○於原審時否認扣案槍枝係其所取交邱顯章乙節
    ，顯與事實不符。
(三)依證人彭光明於原審審理時證述之內容，可知：苗栗縣警
    察局苗栗分局偵查隊（彭光明稱為刑事組）懷疑鍾汶憲等人
    涉案，商請彭光明出面協調，勸說「真正行為人」攜帶「案
    發當時擊發之槍枝」向警方自首，彭光明與鍾汶憲取得聯
    繫後，鍾汶憲、邱顯章、被告戊○○等人於96年8月6日自行
    前往彭光明服務處，協調後由邱顯章向警方自首（原審卷二
    第111-113頁）；據證人鍾汶憲於審理中之證述，則可知：
    96年8月6日協調之前，彭光明曾向鍾汶憲表示：案發當天
    有去（新東大橋）的人要全部出面、一起前往服務處，協
    調當天，鍾汶憲未通知曾於案發當天前往新東大橋之江昌紋
    、謝仁傑、吳旺朋、邱盛琳等人，僅聯絡邱顯章、被告戊○
    ○到場（原審卷二第57-59、64頁）。警方透過彭光明向鍾
    汶憲等人傳達之訊息，除要求行為人主動出面自首外，同時
    強調必須交出「案發當時擊發之槍枝」，衡情若鍾汶憲等人
    之中，無人曾經持有該槍枝，根本無法交出該槍枝，此不但
    與警方要求行為人自首之前提不符，客觀上警方亦無可能循
    線查獲足以認定鍾汶憲等人犯罪嫌疑之積極證據，使其中任
    何人受刑事訴追，則鍾汶憲等人實無必要冒著為警識破究責
    之風險，特意另覓1枝與槍擊案件無關之槍枝，推由邱顯章
    持交警方自首，承擔原本無人必須承擔之刑責。而彭光明為
    釐清案情，於96年8月6日協調前，原係指示鍾汶憲邀集所有
    案發當天前往新東大橋之人到場，然在彭光明所指之人中，
    鍾汶憲置江昌紋、謝仁傑、吳旺朋、邱盛琳等人（其中僅江
    昌紋住頭份鎮，與公館鄉距離較遠）於不顧，僅聯絡邱顯章
    及被告戊○○2人前來，由此亦可見鍾汶憲深知只需該2人到
    場，便足以達到警方與彭光明之要求，亦即邱顯章已願以「
    真正行為人」之身分持槍出面自首，自首所需「案發當時擊
    發之槍枝」則可由被告戊○○提供。綜上所述，被告戊○○
    自「阿文」住處取回、供邱顯章持交警方扣案之改造手槍，
    確係案發當時擊發之槍枝乙節，亦堪認定。
(四)被告戊○○雖否認案發是日有攜持槍彈誤傷丙○○之情，然
    本件苟非被告戊○○所為，被告戊○○何需自擔刑責風險而
    前往友人處取回槍枝交由共同被告邱顯章交予警方？共同被
    告鍾汶憲又何需教唆共同被告邱顯章出面頂替？被告戊○○
    空口否認，已與事理未合；且被告戊○○案發時係駕第2部
    車車跟在鍾汶憲所駕之第1部車輛之後，已據被告戊○○供
    承在卷，復據：是日與槍擊被害人丙○○同車之證人江昌
    紋於偵查中供證：「（你當天有無看見有人拿槍？）我下車
    時，看見第2台車裡面有個人有拿槍。....。（你看見拿槍
    的人坐在第2部車）是」等語（第3883號偵卷一第190頁）。
    與邱顯章同車之證人邱盛琳於偵查中供證：「（你跟邱顯
    章同車，你能確定槍不是邱顯章擊發的？）我確定不是。」
    「（你事後有無聽說是何人帶的槍？）有。我聽說是戊○○
    帶的。」「（聽何人說的？）鍾汶憲」等語（第3883號偵卷
    一第174頁）。證人邱顯章於原審亦明確供證：「（到了
    向陽大地廣場的時候，除了鍾汶憲有要你出來頂替之外，還
    有其他人勸你嗎？）有，戊○○也有，....。」「（在那個
    過程當中戊○○有承認說事實上是他開槍的嗎？）有，他有
    承認是他開槍的」、「（你剛剛回答檢察官講說你有聽到戊
    ○○講說槍是他開的，他確實有這樣講？）他有承認了。」
    「（他有在你面前這樣講？）在很多人面前，....。」「（
    戊○○自己也有承認槍是他開的，你有聽到他這樣講？）對
    」等語（原審卷二第12頁、第16頁）。另查本件槍擊案件發
    生翌日，即96年8月5日，被告戊○○、鍾汶憲、邱顯章、邱
    盛琳等人曾在公館鄉鶴岡某友人住處前碰面，共同討論各人
    所知案發過程及責任歸屬，業據證人邱盛琳、邱顯章、鍾汶
    憲一致證述在卷（原審卷二第25-27、35-36、67-69頁）。
    於原審審理時，證人邱盛琳進而證稱：當天討論過程中，被
    告戊○○曾說「那時候也就這樣開，不曉得為什麼會打到自
    己人」（原審卷二第26、27頁），證人邱顯章亦指出：被告
    戊○○說「我這樣子開，怎麼可能會開到自己人，我怎麼會
    那麼笨」（原審卷二第35頁）等語，足見被告戊○○自知且
    自承其於案發當天攜帶槍彈前往新東大橋，前述槍擊案件係
    其所為，僅就誤擊丙○○之原因感到費解而已。儘管就同一
    討論過程，證人鍾汶憲係證述：沒有聽到被告戊○○這樣說
    ，不知道他們在討論什麼，只相約隔天去代表會主席的辦公
    室云云（原審卷二第68-69頁），惟證人鍾汶憲不論就本案
    之發生或事後之處理均居於主導者之地位，當天在該處聚會
    討論，亦均由鍾汶憲聯絡邀集（原審卷二第69頁），意在還
    原事實，決定責任歸屬，以回應彭光明之要求，其豈有可能
    對在場之人討論內容一無所知？參以證人鍾汶憲先前為使被
    告戊○○隱避，教唆證人邱顯章頂替之事實以觀，則證人鍾
    汶憲此部分之證述顯有迴護被告戊○○之嫌，可信度較低，
    不足採憑。此外，於本案偵查中，檢察官曾囑託內政部警政
    署刑事警察局對被告戊○○實施測謊，經該局使用熟悉測試
    法、區域比對法等具專業可靠性之鑑定方法，對被告戊○○
    進行測謊鑑定，鑑定結果為：「受測人戊○○於測前會談否
    認案發當天（96.08.04）是渠開的槍，經測試結果，呈不實
    反應」，亦有該局96年12月18日刑鑑字第0960190390號鑑定
    書可參（第3883號偵卷二第11頁），益證被告戊○○辯稱未
    曾持槍誤擊丙○○之情節為不實，要難採信。被告戊○○既
    為案發當時持槍誤擊丙○○之人，而其提供邱顯章持交警方
    扣案之改造手槍，確為案發當時擊發之槍枝，有如前述，準
    此，其係於96年8月4日之前在不詳時間即已取得並非法持有
    扣案之改造手槍及（擊中丙○○之）子彈，案發當天隨身攜
    帶前往新東大橋，再於案發後將槍枝攜至「阿文」住處藏放
    等事實，自堪認定。
(五)扣案改造手槍1枝，經內政部警政署刑事警察局以性能檢驗
    法鑑定結果，認係改造手槍，由仿BERETTA廠84型半自動手
    槍製造之槍枝，換裝土造金屬槍管而成，擊發功能正常，可
    供擊發適用子彈使用，具殺傷力；自丙○○體內取出扣案之
    彈頭1個，經該局以比對顯微鏡比對法鑑定結果，認係直徑
    9.0mm之土造金屬彈頭，分別有該局96年10月11日刑鑑字第
    0960127633號、96年9月12日刑鑑字第0960127634號槍彈鑑
    定書在卷為憑（第3883號偵卷一第274-276頁；原審卷一第
    47-49頁）。又扣案之彈頭1個既能經由槍枝擊發，穿透人體
    皮肉層，射入丙○○體內，原由被告戊○○所持有而射入丙
    ○○體內之該顆子彈具有殺傷力，自不待贅言。
(六)被告戊○○之辯護人雖辯以：自丙○○體內取出之彈頭1個
    ，經送內政部警政署刑事警察局與扣案改造手槍試射彈頭比
    對結果，其上特徵紋痕不足，無法確認是否由同一槍枝所擊
    發，經送中央警察大學鑑定，亦因無與該彈頭材質及構造相
    同之子彈可供試射，無法進行比對鑑定，顯然無法證明丙○
    ○係為扣案改造手槍所傷，當無法推論丙○○之槍傷係因被
    告戊○○之行為所致；縱扣案改造手槍係被告戊○○提供邱
    顯章投案交警頂替罪責之用，從拿取到交付時間不過10餘分
    鐘，主觀上顯無持之並占有之意，不構成非法持有槍枝罪責
    等語。然查：本件扣案槍枝經鑑定為改造手槍，扣案彈頭經
    鑑定為土造金屬彈頭，均如上述，可供比對之特徵紋痕不足
    ，容因一般土（改）造槍械、子彈其製造手法與材質使然，
    況由證人丙○○於審理中所證：我坐的車停在最左邊，剩下
    的車都在右前方或右邊，當時我們的車是並排停車，我從右
    後座下車時，右腳剛跨出去，身體轉向右側，胸前就中彈了
    ，子彈是從車輛右側飛來等情（原審卷二第73-82頁），對
    照證人江昌紋於警詢時所述：「丙○○被開槍的方向，是自
    己人站立的方向，對方都在左後方，距離都有10幾公尺遠，
    不可能是他方所開槍」等語（第3883號偵卷一第47頁），已
    足以研判丙○○係遭己方不同車之人持槍誤擊，而被告戊○
    ○不但曾自承「開槍打到自己人」，更不懼途中恐為警查獲
    ，於邱顯章欲「自首」之日，特地取出該把改造手槍供邱顯
    章持交警方，種種間接證據無不顯示被告戊○○即為持槍誤
    擊丙○○之人，扣案改造手槍即為案發時被告戊○○所持槍
    枝，且已達於通常一般之人均不致有所懷疑之程度，則本案
    縱未能經由鑑定直接證明自丙○○體內取出之彈頭係扣案改
    造手槍所擊發，然於本件犯罪事實之認定並無影響。又被告
    戊○○係於96年8月4日前之不詳時間即已取得並非法持有扣
    案改造手槍及（擊中丙○○之）子彈，僅於案發後暫攜至三
    義鄉「阿文」住處藏放，此經本院認定如前，其並非於96年
    8月6日將扣案改造手槍提供予邱顯章持交警方前，始開始持
    有該槍枝，其最初取得槍枝、子彈之目的顯非交與警方，復
    已將槍枝及子彈置於自己實力支配之下，持續持有相當時間
    ，自應成立非法持有罪（最高法院91年度台上字第7088 號
    判決意旨參照），辯護人所辯被告戊○○不具非法持有之故
    意云云，亦不能引為對被告戊○○有利之認定。又被告之辯
    護人於本院審理中聲請傳訊之證人乙○○（即綽號阿文者）
    雖到庭供證：伊之前並未受被告寄放槍枝，係案發後被告委
    由伊與小呂之男子聯繫後，於98年間某日中午，被告與其叔
    駕車前來，在伊住處外，由被告自行與綽號小呂之男子交涉
    買槍，伊不知渠等交涉內容云云，然查，本案槍枝係由被告
    與其叔賴書生前往乙○○住處向乙○○取回乙情，業據證人
    賴書生於偵查中供述明確；且被告前於警詢、偵查及原審審
    理中均否認有向「阿文」取得槍枝交予邱顯章、更未有何向
    「小呂」男子買槍之辯詞，迄本院審理中始以上情置辯，是
    否真實，不能無疑；且被告戊○○確於上揭時地攜持槍彈傷
    人後，隔2日又自乙○○住處取回槍枝由邱顯章持交警方，
    而該槍枝即為案發是日誤擊丙○○之槍枝乙情，業經認定如
    上，該槍枝既係自證人乙○○住處取回，則證人乙○○自身
    即涉有寄藏槍枝罪嫌，與自身利害攸關，偏頗難免，本即難
    期待其能真實供證，且關於其所證綽號小呂該男子，復無任
    何具體資料可供查證，俱徵證人乙○○所證顯非事實而不足
    採信，其所證自與本案事實之認定不生影響，附此敘明。
(七)被告戊○○前揭非法持有槍枝、子彈，事證明確，所辯無非
    飾卸之詞，不足採信，犯行堪以認定。
三、論罪科刑部分：
(一)核被告戊○○所為，係犯槍砲彈藥刀械管制條例第8條第4項
    之未經許可持有可發射子彈具有殺傷力之改造手槍罪、同條
    例第12條第4項之未經許可持有子彈罪。其同時取得改造手
    槍1枝、子彈1顆而持有之，係以1行為觸犯前開2罪名，為想
    像競合犯，應從一重之未經許可持有可發射子彈具有殺傷力
    之改造手槍罪處斷。
(二)扣案之改造手槍1枝（含彈匣1個，槍枝管制編號：00000000
    00號）具有殺傷力，屬違禁物，應依刑法第38條第1項第1款
    沒收之。自丙○○體內取出之彈頭1個，已不具殺傷力，非
    屬違禁物，不予宣告沒收。
(三)原審以被告罪證明確，適用槍砲彈藥刀械管制條例第8條第4
    項、第12條第4項，刑法第11條前段、第55條、第42條第3項
    、第38條第1項第1款，並審酌被告戊○○無前科之素行，為
    助長談判聲勢而擁槍自重，對不特定人之生命、身體安全形
    成重大威脅，於案發時地不慎走火致丙○○身體受傷，犯後
    復拒不出面承擔犯行，並提供槍枝予他人持往警局頂替，足
    以誤導檢警偵查方向，於警詢、偵查至法院審理時始終矢口
    否認犯行，毫無悔意，及檢察官對被告具體求刑之意見等一
    切情狀，量處有期徒刑四年六月，併科罰金新台幣十萬元，
    及諭知罰金易服勞役之折算標準，並宣告沒收扣案改造手槍
    ，核其認事用法均無不當，量刑亦屬妥適，被告上訴意旨徒
    執陳詞否認犯行而指摘原判決不當，洵非有據，其上訴為無
    理由，應予駁回。
四、證人乙○○上揭時地受寄槍枝而涉犯寄藏槍枝罪嫌部分，未
    據偵查起訴，此部分應移由檢察官另為偵查，併此敘明。
據上論結，應依刑事訴訟法第368條，判決如主文。
本案經檢察官甲○○到庭執行職務。
中    華    民    國    98    年    11    月    23    日
            刑事第十庭    審判長法  官  林  照  明
                                法  官  郭  瑞  祥
                                法  官  林  欽  章
以上正本證明與原本無異。
如不服本判決應於收受送達後10日內向本院提出上訴書狀，其未
敘述上訴之理由者，並得於提起上訴後10日內向本院補提理由書
（均須按他造當事人之人數附繕本）「切勿逕送上級法院」。
                                書記官  卓  佳  儀
中    華    民    國    98    年    11    月    24    日
附錄論罪科刑法條：
槍砲彈藥刀械管制條例第8 條第4 項
未經許可，持有、寄藏或意圖販賣而陳列第1 項所列槍枝者，處
3 年以上10年以下有期徒刑，併科新臺幣700 萬元以下罰金。
槍砲彈藥刀械管制條例第12條第4 項
未經許可，持有、寄藏或意圖販賣而陳列子彈者，處5 年以下有
期徒刑，併科新台幣300 萬元以下罰金。


司法院資訊處製作；財團法人民間司法改革基金會備份。
